臺灣高雄地方法院刑事判決　　　　　　　100年度訴字第452號
公　訴　人　臺灣高雄地方法院檢察署檢察官
被　　　告　黃光賢
上列被告因搶奪等案件，經檢察官提起公訴（99年度偵字第3687
4號），本院判決如下：
    主  文
黃光賢犯附表所示之罪，各處如附表「主文」欄所示之刑。應執
行有期徒刑參年。
    事  實
一、黃光賢思以騎乘機車竊取或搶奪早餐店內零錢盒之方式獲取
    財物，因無機車可供行搶，竟基於為自己不法所有之意圖，
    於附表編號1 所示之時間、地點，見梁玉碧將其所有之車牌
    號碼H2Y-092 重型機車停放於該處，鑰匙1 串( 共3 支)仍
    插於電門，以該機車鑰匙發動機車騎乘離去之方式，徒手竊
    取該機車，得手後迅速逃逸離去。另分別基於為自己不法所
    有之意圖，於附表編號2 至11所示之時間、地點，騎乘上開
    竊得之機車，沿路尋找早餐店為作案目標，並趁如附表編號
    2 、3 、5 至8 、11所示之被害人不知之際，竊取各該被害
    人零錢盒及其內財物；趁如附表編號4 、9 、10所示被害人
    疏於防備之際，公然奪取各該被害人零錢盒及內財物，分別
    得取如附表2 至11所示之財物後，騎車迅速逃逸，並將所得
    金錢花用殆盡。嗣經附表所示被害人報警處理，員警據報後
    ，經調取案發地點之監視器畫面比對後，得知竊嫌騎乘車牌
    號碼H2Y-092 機車犯案，於99年11月30日22時40分許，在高
    雄市○○區○○街72巷口，發現黃光賢騎乘車牌號碼
    H2Y-092 機車，認黃光賢嫌有重嫌，上前盤查，並扣得該機
    車及該機車鑰匙1 串( 共3 支) ，因而查獲上情。
二、案經梁玉碧、黃淑麗、江有豪、高蘇阿雪、陳晏晴、曾日富
    、黃素秀、童婉婷、謝淑華、葉阿娥、賴玉山訴由高雄市政
    府警察局三民第二分局報請臺灣高雄地方法院檢察署檢察官
    偵查起訴。
    理  由
一、查本件被告黃光賢（下稱被告）所犯係死刑、無期徒刑、最
    輕本刑為3 年以上有期徒刑以外之罪，已經被告就被訴事實
    為有罪之陳述，經本院告知簡式審判程序之旨，並聽取公訴
    人及被告之意見，經合議庭評議後，依刑事訴訟法第273 條
    之1 第1 項之規定，裁定進行簡式審判程序。又本件卷內之
    人證、物證、書證等證據，依同法第273 條之2 規定，不受
    同法第159 條第1 項關於傳聞法則規定之限制，均有證據能
    力，合先敘明。
二、上揭被告於附表編號1 所示之時間、地點，見梁玉碧將其所
    有之車牌號碼H2Y-092 號重型機車停放於該處，鑰匙1 串仍
    插於電門，以該機車鑰匙發動機車騎乘離去之方式，徒手竊
    取該機車，嗣騎乘上開竊得之機車，伺機尋找早餐店為作案
    目標，而分別於附表編號2 至11所示之時間、地點，騎乘該
    竊得機車，趁如附表編號2 、3 、5 至8 、11所示之被害人
    不知之際，徒手竊取各該被害人零錢盒及其內財物；趁如附
    表編號4 、9 、10所示被害人疏於防備之際，公然奪取各該
    被害人零錢盒及其內財物，因而分別得取如附表2 至11所示
    之財物後，騎車迅速逃逸之事實，業據被告於本院審理時坦
    承不諱（本院卷第72頁），核與附表所示被害人等人之證述
    其等所有財物遭侵奪之情節相符，並經附表編號2 至10所示
    被害人警詢指認被告確為犯案之人無訛( 警卷第18頁至第39
    頁) ，復高雄市政府警察局三民第二分局扣押筆錄、扣押目
    錄表及贓物認領保管條各1 紙( 記載扣得車牌號碼H2Y-092
    機車1 部及鑰匙1 串共3 支，均由被害人梁碧玉領回) 、高
    雄市○○○路531 號路口監視系統擷取照片4 紙( 警卷第49
    頁) 、高雄市○○路687 號前路口監視系統擷取照片2 紙(
    警卷第50頁) 、高雄市○○○路208 號前路口監視系統擷取
    照片4 紙( 警卷第57頁) 、高雄市○○○路337 號前路口監
    視擷取照片4 紙( 警卷第55頁) 、高雄市○○○○○路及五
    權街與英明路口監視系統擷取照片4 紙( 警卷第56頁) 足憑
    ，足認被告之自白均與事實相符。本案事證明確，被告犯行
    均堪認定，應依法論科。
三、按刑法第325 條之搶奪罪，係公然奪取而言。若乘人不備竊
    取他人所有物，並非出於公然奪取者，自應構成竊盜罪。核
    被告就附表編號1 至3 、5 至8 、11所示犯行，係趁被害人
    不備之際，徒手竊取各該被害人機車及零錢盒及其內財物，
    所為均係犯刑法第320 條第1 項之竊盜罪；就附表編號4、9
    、10所示犯行，係趁被害人疏於防備之際，公然奪取各該被
    害人零錢盒及其內財物，所為均係犯刑法第325 條第1 項之
    搶奪罪。被告所犯上揭搶奪、竊盜犯行，犯意各別、時地不
    同，應分論併罰。本院審酌被告前因施用毒品之罪及持有彈
    藥罪，經本院及臺灣高等法院高雄分院各判處有期徒刑3 年
    2 月確定，嗣經定應執行刑為有期徒刑4 年8 月，入監執行
    後於89年9 月29日假釋出監，因假釋期間內再犯強盜等案件
    ，經本院判處有罪並定應執行刑為有期徒刑5 年5 月確定，
    經撤銷前揭假釋，於92年11月11日入監執行殘刑2 年2 月26
    日並接續執行5 年5 月有期徒刑，於98年8 月11日假釋出監
    ，因假釋期間另涉犯詐欺等案件，經臺灣臺南地方法院判處
    應執行有期徒刑9 月確定，有臺灣高等法院被告前案紀錄表
    在卷可憑，因被告有假釋期間內再犯罪並經判處有期徒刑之
    法定撤銷假釋事由存在，故本件並不構成累犯，然被告曾經
    入監執行有期徒刑，並經假釋出獄，竟不知悔改警惕，以正
    當途徑獲取金錢，竟見梁碧玉所有機車停放路邊，機車鑰匙
    未取下，竟以機車鑰匙啟動機車後騎乘離去方式竊取之，並
    騎乘該竊得機車，四處尋找早餐店為作案目標，分別竊取或
    搶奪如附表所示被害人零錢盒及其內財物，足使一般民眾心
    生畏懼，危害社會治安甚鉅，迄今均未與被害人和解，其所
    為實有不該，本應重懲，惟念及其於早餐店下手行竊及行搶
    各次所得財物數額非鉅，且犯後均坦承犯行，犯後態度良好
    ，各次犯行所搶奪或竊取財物之價值不同等一切情狀，分別
    量處如附表所示之刑，並定其應執行刑為有期徒刑3 年，以
    資儆懲。至於檢察官雖聲請併對被告宣告強制工作，惟按保
    安處分係針對受處分人將來之危險性所為之處置，以達教化
    、治療之目的，為刑罰之補充制度。我國現行刑法採刑罰與
    保安處分雙軌制，係在維持行為責任之刑罰原則下，為協助
    行為人再社會化之功能，以及改善行為人潛在之危險性格，
    期能達成根治犯罪原因、預防犯罪之特別目的。是保安處分
    中之強制工作，旨在對嚴重職業性犯罪及欠缺正確工作觀念
    或無正常工作因而犯罪者，強制其從事勞動，學習一技之長
    及正確之謀生觀念，使其日後重返社會，能適應社會生活。
    惟保安處分之措施亦含社會隔離、拘束身體自由之性質，其
    限制人民之權利，實與刑罰同，本諸法治國家保障人權之原
    理及刑法之保護作用，其法律規定之內容，應受比例原則之
    規範，使保安處分之宣告，與行為人所為行為之嚴重性、行
    為人所表現之危險性，及對於行為人未來行為之期待性相當
    。刑法第90條及竊盜犯贓物犯保安處分條例第3 條第1 項關
    於強制工作之規定，均係本於上開意旨制定，而由法院視個
    案中行為人之危險性格，依職權決定應否交付強制工作，以
    達保安處分之特別預防之目的（大法官釋字第471 號解釋參
    照）。查被告自92年11月11日入監執行後，至98年8 月11日
    始假釋出監，是被告為本件犯行前，幾乎係以牢獄為家，如
    此是否能認被告有反覆犯罪之習慣、或因遊蕩或懶惰成習而
    犯罪，已有疑義，而被告於本院審理時自承其母親從事餐飲
    業，其將來會在其母親處工作，有本院審理筆錄在卷可稽(
    本院卷第83頁) ，被告之母為被告至親，被告將來在其母親
    處工作，並非不可能，是本院仍可合理期待被告將來能從事
    合法工作，自食其力之可能性，應無以強制工作養成其工作
    習慣之必要。且縱認其仍有犯罪之習慣、或因遊蕩或懶惰成
    習而犯罪，本件既經論以較長期之有期徒刑，已充足給予獄
    政單位教化被告潛在危險性格，預防其再犯之時間，應認對
    被告宣告上開徒刑即足以收矯治之效，爰不另為被告入勞動
    處所強制工作之宣告，附此敘明。
據上論斷，應依刑事訴訟法第273 條之1 第1 項、第299 條第1
項前段，刑法第320 條第1 項、第325 條第1 項、第51條第5 款
，刑法施行法第1 條之1 第1 項、第2 項前段，判決如主文。
本案經檢察官曾財和到庭執行職務。
中    華    民    國   100    年    6     月    21    日
                  刑事第八庭    審判長法  官  王伯文
                                      法  官  林俊寬
                                      法  官  陳俊宏
以上正本證明與原本無異。
如不服本判決應於收受判決後10日內向本院提出上訴書狀，並應
敘述具體理由。其未敘述上訴理由者，應於上訴期間屆滿後20日
內向本院補提理由書(均須按他造當事人之人數附繕本)「切勿逕
送上級法院」。
中    華    民    國   100    年    6     月    21    日
                                      書記官  胡美儀
附表：
 ┌──┬─────┬─────┬───┬────┬────────┬───────┬──────┐
 │編號│犯罪時間  │犯罪地點  │行為人│被害人  │   犯罪方法     │所竊得或搶得之│   主  文   │
 │    │          │          │      │        │                │財物          │            │
 ├──┼─────┼─────┼───┼────┼────────┼───────┼──────┤
 │ 1  │99年10月27│臺南縣永康│黃光賢│梁玉碧  │見梁碧玉所有車牌│車牌號碼      │黃光賢犯竊盜│
 │    │日8時20分 │市尚頂里南│      │        │號碼H2Y-092 三陽│H2Y-092 三陽牌│罪，處有期徒│
 │    │          │台街75巷口│      │        │牌重機車1 部停放│重機車1 部及機│刑拾月。    │
 │    │          │          │      │        │左列地點，機車上│車鑰匙1 串( 共│            │
 │    │          │          │      │        │鑰匙未取下( 鑰匙│3 支鑰匙)     │            │
 │    │          │          │      │        │1 串共3 支) ，以│              │            │
 │    │          │          │      │        │該機車鑰匙發動機│              │            │
 │    │          │          │      │        │車，騎乘離去方式│              │            │
 │    │          │          │      │        │，竊取該機車得手│              │            │
 │    │          │          │      │        │。              │              │            │
 ├──┼─────┼─────┼───┼────┼────────┼───────┼──────┤
 │    │99年11月02│高雄市三民│黃光賢│黃淑麗  │騎乘上開竊得機車│現金已花用殆盡│黃光賢犯竊盜│
 │    │日06時11分│區○○○路│      │        │，點早餐時，趁黃│；並將零錢碗盒│罪，處有期徒│
 │    │          │531號早餐 │      │        │淑麗不注意之際，│丟棄在大順路橋│刑伍月。    │
 │    │          │店        │      │        │竊取放置在早餐店│墩下空地。    │            │
 │ 2  │          │          │      │        │零錢碗內硬幣約新│              │            │
 │    │          │          │      │        │台幣（下同）1,  │              │            │
 │    │          │          │      │        │500 元。並將零  │              │            │
 │    │          │          │      │        │錢碗盒丟棄在大順│              │            │
 │    │          │          │      │        │路橋墩下空地。  │              │            │
 │    │          │          │      │        │                │              │            │
 ├──┼─────┼─────┼───┼────┼────────┼───────┼──────┤
 │    │99年11月12│高雄市三民│黃光賢│江有豪  │騎乘上開竊得機車│同上          │黃光賢犯竊盜│
 │ 3  │日06時50分│區○○路  │      │        │，點早餐時，趁江│              │罪，處有期徒│
 │    │許        │693號獅湖 │      │        │有豪不注意之際，│              │刑陸月。    │
 │    │          │早餐店    │      │        │竊取放置在店內桌│              │            │
 │    │          │          │      │        │上零錢盒（內有硬│              │            │
 │    │          │          │      │        │幣3,000 元）1 個│              │            │
 │    │          │          │      │        │。              │              │            │
 ├──┼─────┼─────┼───┼────┼────────┼───────┼──────┤
 │    │99年11月12│高雄市左營│黃光賢│高蘇阿雪│騎乘上開竊得機車│現金已花用殆盡│黃光賢犯搶奪│
 │    │日07時55分│區崇實新村│      │        │，戴口罩、黑色安│              │罪，處有期徒│
 │ 4  │許        │113之1號  │      │        │全帽，趁高蘇阿雪│              │刑拾月。    │
 │    │          │          │      │        │疏於防備之際，徒│              │            │
 │    │          │          │      │        │手奪取放置在早餐│              │            │
 │    │          │          │      │        │店餐車上銅板約  │              │            │
 │    │          │          │      │        │6,500 元。      │              │            │
 ├──┼─────┼─────┼───┼────┼────────┼───────┼──────┤
 │    │99年11月  │高雄市三民│黃光賢│陳晏晴  │被告騎乘上開竊得│現金已花用殆盡│黃光賢犯竊盜│
 │ 5  │13日06時  │區○○路  │      │        │機車，點早餐時趁│；並將零錢碗盒│罪，處有期徒│
 │    │10分許    │123號前   │      │        │機竊取早餐店攤位│丟棄在大順路橋│刑伍月。    │
 │    │          │          │      │        │零錢盒1個（內有 │墩下空地。    │            │
 │    │          │          │      │        │硬幣約500元）。 │              │            │
 │    │          │          │      │        │                │              │            │
 ├──┼─────┼─────┼───┼────┼────────┼───────┼──────┤
 │    │99年11月  │高雄市三民│黃光賢│曾日富  │被告騎乘上開竊得│同上          │黃光賢犯竊盜│
 │ 6  │13日07時  │區○○○路│      │        │機車，竊取早餐店│              │罪，處有期徒│
 │    │55分許    │381巷11號 │      │        │攤位上零錢盒1個 │              │刑陸月。    │
 │    │          │          │      │        │（內有硬幣5,000 │              │            │
 │    │          │          │      │        │元）。          │              │            │
 ├──┼─────┼─────┼───┼────┼────────┼───────┼──────┤
 │    │99年11月  │高雄市三民│黃光賢│黃素秀  │被告騎乘上開竊得│同上          │黃光賢犯竊盜│
 │    │14日06時30│區○○路  │      │        │機車，點早餐時趁│              │罪，處有期徒│
 │    │分        │165號     │      │        │機竊取早餐店攤位│              │刑伍月。    │
 │ 7  │          │          │      │        │零錢盒1個（內有 │              │            │
 │    │          │          │      │        │硬幣約2,000元） │              │            │
 │    │          │          │      │        │。              │              │            │
 ├──┼─────┼─────┼───┼────┼────────┼───────┼──────┤
 │    │99年11月15│高雄市左營│黃光賢│童婉婷  │被告騎乘上開竊得│同上          │黃光賢犯竊盜│
 │    │日06時04分│區○○○路│      │        │機車，點早餐時趁│              │罪，處有期徒│
 │ 8  │          │1022號    │      │        │機竊取早餐店攤位│              │刑伍月。    │
 │    │          │          │      │        │零錢盒1個（內有 │              │            │
 │    │          │          │      │        │之硬幣約1,045元 │              │            │
 │    │          │          │      │        │）。            │              │            │
 ├──┼─────┼─────┼───┼────┼────────┼───────┼──────┤
 │    │99年11月16│高雄市苓雅│黃光賢│謝淑華  │被告騎乘上開竊得│現金已花用殆盡│黃光賢犯搶奪│
 │    │日06時05分│區○○○路│      │        │機車，趁謝淑華疏│              │罪，處有期徒│
 │ 9  │          │337號     │      │        │於防備之際，徒手│              │刑拾月。    │
 │    │          │          │      │        │奪取早餐店攤位盤│              │            │
 │    │          │          │      │        │子上硬幣約5,000 │              │            │
 │    │          │          │      │        │元。            │              │            │
 ├──┼─────┼─────┼───┼────┼────────┼───────┼──────┤
 │    │99年11月16│高雄市苓雅│黃光賢│葉阿娥  │被告騎乘上開竊得│同上          │黃光賢犯搶奪│
 │    │日06時20分│區○○街  │      │        │機車，穿米黃色上│              │罪，處有期徒│
 │ 10 │許        │116號     │      │        │衣、戴黑色安全帽│              │刑捌月。    │
 │    │          │          │      │        │，趁葉阿娥疏於防│              │            │
 │    │          │          │      │        │備之際，徒手奪取│              │            │
 │    │          │          │      │        │早餐店攤位盤子內│              │            │
 │    │          │          │      │        │硬幣1,300 元。  │              │            │
 ├──┼─────┼─────┼───┼────┼────────┼───────┼──────┤
 │    │99年11月28│高雄市三民│黃光賢│賴玉山  │被告騎乘上開竊得│同上          │黃光賢犯竊盜│
 │    │日10時30分│區○○路51│      │        │機車，穿灰色夾克│              │罪，處有期徒│
 │11  │許        │號早餐車  │      │        │及長褲，趁機竊取│              │刑陸月。    │
 │    │          │          │      │        │早餐車平台上塑膠│              │            │
 │    │          │          │      │        │盒及塑膠袋內之硬│              │            │
 │    │          │          │      │        │幣約3,000元。   │              │            │
 │    │          │          │      │        │                │              │            │
 └──┴─────┴─────┴───┴────┴────────┴───────┴──────┘
附錄本件論罪科刑之法條
中華民國刑法第320條第1項
意圖為自己或第三人不法之所有，而竊取他人之動產者，為竊盜
罪，處5 年以下有期徒刑、拘役或5 百元以下罰金。
中華民國刑法第325條第1項
意圖為自己或第三人不法之所有，而搶奪他人之動產者，處6 月
以上5 年以下有期徒刑。
刑法施行法第1條之1
中華民國94年1 月7 日刑法修正施行後，刑法分則編所定罰金之
貨幣單位為新臺幣。
94年1 月7 日刑法修正時，刑法分則編未修正之條文定有罰金者
，自94年1 月7 日刑法修正施行後，就其所定數額提高為30倍。
但72年6 月26日至94年1 月7 日新增或修正之條文，就其所定數
額提高為3倍。